臺灣高雄地方法院刑事判決　　　　　　　　　　　　　九十年度訴字第二三六號
　　公　訴　人　臺灣高雄地方法院檢察署檢察官
　　被　　　告　乙○○
　　指定辯護人　本院
右列被告因毒品危害防制條例等案件，經檢察官提起公訴（八十九年度偵字第一四０
七八號、九十年度偵字第一八五一號、第一八五二號），本院判決如左：
    主  文
乙○○未經許可，寄藏獵槍，累犯，處有期徒刑壹年陸月，併科罰金新臺幣壹拾萬元
，罰金如易服勞役，以新台幣玖佰元即銀元佰元折算壹日。扣案之制式霰彈長槍壹
支（槍枝管制編號：0000000000）沒收。
被訴八十九年六月二十二日意圖販賣而持有毒品罪部分免訴。
其餘被訴意圖販賣而持有毒品罪部分無罪。
    事  實
一、乙○○曾於民國八十年間因犯藥物藥商管理法罪，經臺灣基隆地方法院判處有期
    徒刑一年五月，緩刑二年確定，嗣因案撤銷緩刑入監，於八十三年七月十九日假
    釋出獄，復經撤銷假釋執行殘刑一年八月二十六日，於八十七年三月五日縮刑期
    滿執行完畢。猶不知省悔，於八十九年十二月底某日，在其高雄縣鳥松鄉○○路
    二十四號四樓住處，受不詳年籍之成年友人「凌戴明」之委託，代為保管具殺傷
    力之制式霰彈長槍一支（槍枝管制編號：0000000000），即將之藏置
    於上址住處，並自斯時起，未經許可而寄藏具殺傷力之上開槍枝；繼之於九十年
    一月八日，乙○○將該槍移至其所有之車號ＷＳ－七五三二號自用小客車內藏放
    ，再於翌日將該車送至高雄縣仁武鄉○○路三一一號之「立達汽車廠」維修。嗣
    於同年一月十日下午七時三十分，為警在上址保養廠內乙○○送修之上開自小客
    車內查獲，並扣得該具殺傷力之制式霰彈長槍一支。
二、案經高雄縣警察局鳳山分局報請台灣高雄地方法院檢察署檢察官偵查起訴。
    理  由
壹、有罪部分
一、右揭受不詳年籍之成年友人「凌戴明」之託，未經許可而寄藏具殺傷力制式霰彈
    長槍一支之事實，迭據被告乙○○於偵訊時及本院調查、審理中供承不諱（本院
    九十一年四月二十五日審判筆錄），並有前揭具殺傷力之制式霰彈長槍一支扣案
    可佐。而上開扣案之制式霰彈長槍（槍枝管制編號：0000000000），
    經送內政部警政署刑事警察局鑑驗結果，認係美國ＲＥＭＩＮＧＴＯＮ廠製ＭＯ
    ＤＥＬ八七０型制式一六ｇａｕｇｅ單管霰彈槍，槍號為「七二八九一三Ｗ」，
    機械性能良好，具殺傷力等情，此有該局九十年一月三十一日刑鑑字第八六二三
    號鑑驗通知書一份附卷可稽。被告雖於審理時辯稱：當時「凌戴明」拿來寄放，
    伊有拒絕，但他假藉外出購物即未再返回，伊害怕才藏放槍枝云云，惟上開拒絕
    寄藏之情事，被告於偵查及本院調查時皆隻字未提（見偵卷第十八頁背面，本院
    九十年九月十七日及九十年十一月二十九日調查筆錄），況苟如被告所辯，其僅
    可持該槍向警方報繳，以阻卻刑責，詎被告捨此不為，仍予寄藏，有違常情，足
    徵其上揭所辯，純係事後卸責之詞，委無足取。事證明確，被告未經許可寄藏上
    揭制式霰彈長槍之犯行，應堪認定。
二、按被告受友人委託保管前揭槍枝之行為，其保管本身所為之「持有」，即係「寄
    藏」之當然結果，法律上自宜僅就「寄藏」行為為包括之評價，不應另就「持有
    」予以論罪（最高法院七十四年台上字第三四００號判決參見）；又霰彈槍係屬
    槍砲彈藥刀械管制條例所稱之獵槍，亦經內政部警政署八十五年十二月十三日八
    五警署保字第九一七０一號函釋在案。是核被告所為，係犯槍砲彈藥刀械管制條
    例第八條第四項未經許可寄藏獵槍罪。公訴人未查被告係為他人保管而寄藏，且
    誤認霰彈槍之性質，認其所為係犯同條例第十一條第四項之單純持有其他可發射
    子彈具殺傷力之槍枝罪嫌云云，容有未洽，然基本社會事實相同，本院自得變更
    起訴法條予以審究。又被告曾於八十年間因犯藥物藥商管理法罪，經臺灣基隆地
    方法院判處有期徒刑一年五月，緩刑二年確定，嗣因案撤銷緩刑入監，於八十三
    年七月十九日假釋出獄，復經撤銷假釋執行殘刑一年八月二十六日，於八十七年
    三月五日縮刑期滿執行完畢等情，有台灣高等法院被告全國前案紀錄表及刑案資
    料查註紀錄表各一紙附卷足憑，其於前案執行完畢五年內，再犯本件有期徒刑以
    上之罪，為累犯，應依刑法第四十七條之規定加重其刑。審酌被告素行不佳，有
    卷附台灣高等法院被告全國前案紀錄表可按，復不思悔悟，明知制式霰彈長槍屬
    高度危險之物品，非經主管機關許可不得擅自持有，以維社會大眾安全與良善秩
    序，被告竟未經許可受託寄藏該具殺傷力之槍枝，嚴重影響社會治安，本不宜輕
    縱，姑念其犯後坦承犯行，態度良好，及本次並無持槍犯案之情，犯罪情節尚屬
    非鉅等一切情狀，量處如主文所示之刑，並就科處罰金部分，併予諭知罰金易服
    勞役之折算標準。另被告行為後，槍砲彈藥刀械管制條例業於九十年十一月十四
    日修正公布，並於同年月十六日生效施行，而修正前槍砲彈藥刀械管制條例第十
    九條關於「犯第七條等罪而經判處徒刑者，應於刑之執行完畢或赦免後令入勞動
    場所強制工作」之規定，於此次修正已經刪除，則依刑法第二條第二項「保安處
    分適用裁判時之法律」之規定，本院自無庸為強制工作之諭知，併此敘明。至扣
    案之上開具殺傷力之制式霰彈長槍一支，係屬違禁物，應依刑法第三十八條第一
    項第一款之規定宣告沒收。
貳、免訴部分
一、公訴意旨略以：被告乙○○於八十九年六月二十二日，意圖販賣而持有第一級毒
    品海洛因三小包、第二級毒品安非他命十九小包，將之藏放於高雄市三民區○○
    ○路六五三號四樓之五住處，欲俟機販賣與不特定人，旋於同日下午三時十分許
    ，在上址住處為警查獲，並扣得海洛因五小包、安非他命十九小包，因認被告涉
    犯毒品危害防制條例第五條第一項、第二項之意圖販賣而持有第一、二級毒品罪
    嫌云云。
二、按犯罪事實應依證據認定之，無證據不得推定其犯罪事實，刑事訴訟法第一百五
    十四條定有明文。次按案件曾經判決確定者，應為免訴之判決，刑事訴訟法第三
    百零二條第一款定有明文，且此項原則關於實質上一罪或裁判上一罪，均有其適
    用。
三、公訴人認被告涉犯上開犯行，無非以被告為警查獲當日扣得上揭第一、二級毒品
    為依據。質之被告乙○○，堅決否認有何意圖販賣而持有第一、二級毒品情事，
    辯稱：上開二次查扣之毒品，均係供伊吸食所用等語。經查：本件被告分別基於
    施用第一、二級毒品之概括犯意，連續施用第一級毒品海洛因、第二級毒品安非
    他命多次，於八十九年六月二十二日下午三時十分許為警採驗尿液查獲，涉犯毒
    品危害防制條例第十條第一項之施用第一級毒品及同條第二項施用第二級毒品等
    罪嫌，業經檢察官提起公訴（八十九年毒偵字第四四０六號），復經本院於八十
    九年十月三十一日以八十九年度訴字第二０四八號分別判處有期徒刑九月、五月
    ，應執行有期徒刑一年，並於九十年三月二十八日因撤回上訴確定在案等情，有
    上揭刑事判決、台灣高等法院被告全國前案紀錄表及本院辦理刑案電話查詢登記
    表各一份附卷可稽。該次被告為警查獲所採之尿液經送檢驗結果，既確呈嗎啡及
    甲基安非他命陽性反應，有高雄縣衛生局煙毒尿液檢驗成績書一份在卷可按，且
    該次查扣之海洛因三包（淨重三點五三公克）、安非他命十九包（驗後毛重四二
    點三四公克）及安非他命吸食器一組，均係被告所有供施用之毒品，業經本院上
    開刑事判決認定屬實，並諭知沒收銷燬在案，此外，依公訴人所舉證據及本院職
    權調查之結果，復查無其他積極證據可資認定被告持有上開第一、二級毒品係意
    圖營利擬供販賣所用，從而，被告確係為供吸食而持有上開毒品，並進而為施用
    犯行，至為灼然。又被告持有第一、二級毒品之低度行為，與其上開經判決確定
    之施用第一、二級毒品之行為，係屬吸收犯之實質上一罪關係，從而，本件檢察
    官起訴之犯罪事實，業經本院判決確定，揆諸首開說明，此部分自應諭知免訴之
    判決。
、無罪部分
一、公訴意旨另以：被告於九十年一月十日，意圖販賣而持有第一級毒品海洛因四小
    包、第二級毒品安非他命十一小包，並將之藏放於高雄縣鳥松鄉○○路二十四號
    四樓住處，於同日下午三時許，在上開住處為警查獲，扣得上開毒品及磅秤一台
，因認被告涉犯毒品危害防制條例第五條第一項、第二項之意圖販賣而持有第一
    、二級毒品罪嫌云云。
二、按犯罪事實應依證據認定之，無證據不得推定其犯罪事實，又不能證明被告犯罪
    者，應諭知其無罪之判決，刑事訴訟法第一百五十四條、第三百零一條第一項前
    段定有明文。次按毒品危害防制條例中各條項所列之製造、販賣、意圖販賣而持
    有、非法施用及非法持有等行為，均為法律規範應予評價處罰者，且法律上予以
    規範評價之輕重亦有不同，其中非法製造、運輸、販賣、施用等犯行，性質上固
    均吸收低度之持有行為，但非謂上開不同犯罪型態下之低度持有行為均具同一性
    ，而得任意擴張適用於不同之法條以論罪處罰，否則將使各該條項之不同犯行規
    劃為一，有違法律分類規定各類犯罪型態之旨趣（最高法院八十八年度台上字第
    二五七二號判決意旨參照）。
三、公訴人認被告涉犯上開犯行，無非以被告為警查獲當日扣得上揭第一、二級毒品
    及電子磅秤為依據。訊之被告乙○○，堅決否認有何意圖販賣而持有第一、二級
    毒品情事，辯稱：上開查扣之毒品係供伊吸食所用，因伊吸食量大，大量購買較
    為便宜，電子磅秤亦是怕別人偷斤減兩之用等語。經查：上開被告為警查獲當日
    所採尿液經送檢驗之結果，確呈嗎啡及甲基安非他命陽性反應，有高雄縣衛生局
    煙毒尿液檢驗成績書一份在卷可按，而該次查扣之第一級毒品海洛因四包，合計
    淨重僅零點三六公克，第二級毒品安非他命十一包，驗後毛重亦僅十七點八五公
    克，數量均非龐大，衡情尚不軼大量施用毒品者用毒之合理數量範圍，參以該次
    查獲尚扣得安非他命吸食器，及被告本身確有施用第一、二級毒品之行為，有上
    揭尿液檢驗報告可稽等情以觀，足徵其上開所辯：扣案毒品係供自己吸食所用等
    語，應非子虛，堪可採信。至證人即查獲警員甲○○警員固證稱：伊等查獲石俊
    傑吸毒案件，依其供述被告有販毒情事，循線至被告住處搜索而查獲，另有祕密
    證人檢舉被告販毒等語（本院九十一年一月二十四日訊問筆錄），惟卷內並未有
    該「石俊傑」者或其他祕密證人指訴被告販毒之檢舉筆錄，且該案搜索票亦僅泛
    載被告涉犯毒品案件而為搜索等語，證人復未提供任何檢舉者之年籍資料供本院
    傳訊審究，顯無法佐認被告有何販賣營利意圖甚明。此外，依公訴人所舉卷存證
    據及本院調查之結果，復查無其他積極事證可資認定被告持有上開第一、二級毒
    品確係意圖販賣而持有上開毒品，不能證明被告犯罪，應為其此部分無罪之諭知
    。又被告固係非法持有上開第一、二級毒品，然其復已非法施用第一、二級毒品
    ，有前揭尿液檢驗報告可按，是揆諸前開說明，被告既非單純非法持有毒品，其
    持有毒品進而施用之犯行，應依毒品危害防制條例所規定之特別程序加以處理，
    公訴人起訴之意圖販賣而持有毒品犯行，與施用毒品犯行（吸收低度之持有行為
    ）間，社會基本事實不同，無變更起訴法條之可能，施用毒品犯行復未據公訴人
    起訴，本院自不得對之加以審究，併此敘明。
肆、移送併辦意旨（九十年度偵字第二四一三號）略以：被告承前概括犯意，於九十
    年一月二十五日意圖販賣而持有第一級毒品海洛因四小包、第二級毒品安非他命
    七包，與前開提起公訴部分有連續犯之裁判上一罪關係，爰移送本院併予審理等
    語，惟本件前開起訴部分既經分別諭知免訴及無罪之判決，與併案部分自不生連
    續犯關係，本院即無從併予審究，應退由檢察官另為適法之處理，附此敘明。
據上論斷，應依刑事訴訟法第二百九十九條第一項前段、第三百條、第三百零二條第
一款、第三百零一條第一項前段，槍砲彈藥刀械管制條例第八條第四項，刑法第十一
條前段、第二條第二項、第四十七條、第四十二條第二項、第三十八條第一項第一款
，現行法規所定貨幣單位折算新臺幣條例第二條，罰金罰鍰提高標準條例第二條，判
決如主文。
本案經檢察官劉河山到庭執行職務。
中      華      民      國      九十一    年      五      月    九      日
                              臺灣高雄地方法院刑事第六庭
                                      審判長  法  官  趙家光
                                              法  官  洪榮家
                                              法  官  林韋岑
右正本證明與原本無異。
如不服本判決，應於判決送達後十日內，向本院提出上訴狀。
                                              書記官  林誠桂
中      華      民      國      九十一    年      五      月    九      日
【附錄本判決論罪科刑法條】
槍砲彈藥刀械管制條例第八條第四項：
  未經許可，持有、寄藏或意圖販賣而陳列第一項所列槍枝者，處一年以上七年以下
  有期徒刑，併科新台幣七百萬元以下罰金。
